【裁判字號】    97,交聲,1610
【裁判日期】    980630
【裁判案由】    違反道路交通管理處罰條例聲明異議
【裁判全文】
臺灣士林地方法院交通事件裁定        97年度交聲字第1610號
原處分機關  交通部公路總局臺北區監理所蘆洲監理站
異議人即    甲○○
受處分人
上列異議人即受處分人因違反道路交通管理處罰條例案件，對於
交通部公路總局臺北區監理所蘆洲監理站民國97年10月6 日所為
之處分（原處分案號：北監蘆字第裁46-C00000000號），聲明異
議，本院裁定如下：
    主  文
異議駁回。
    理  由
一、按汽車駕駛人行經有燈光號誌管制之交岔路口闖紅燈者，處
    新臺幣（下同）1,800 元以上5,400 元以下罰鍰，道路交通
    管理處罰條例第53條第1 項定有明文；又汽車駕駛人有上開
    條例第53條情形者，除依原條款處罰鍰外，並記違規點數3
    點，同條例第63條第1 項第3 款亦有明文。
二、原處分意旨略以：異議人即受處分人甲○○騎乘車牌號碼CQ
    G-581 號重型機車，於民國97年7 月16日10時45分許，行經
    臺北縣三重市○○路與大智街口，由自強路直行闖越紅燈往
    重陽路方向行駛，為執勤員警當場攔停舉發，爰依違反道路
    交通管理處罰條例第53條第1 項之規定，裁處異議人罰鍰1,
    800 元，並依同條例第63條第1 項第3 款（裁決書漏載第1
    項第3 款），記違規點數3 點。
三、聲明異議意旨略以：伊於上揭時、地，騎乘上開重型機車，
    為警攔停舉發「闖紅燈（直行）」之違規，惟員警所站立位
    置因視角誤差、當日日照強烈、嚴重反光等因素，無法完全
    看清楚案發現場，伊於號誌燈號亮黃燈時即已超越停止線，
    員警僅憑肉眼目視即遽認伊闖紅燈，所憑缺乏公信力，且當
    時員警顯然係攔停伊左後方之機車未果，遂攔停伊之車輛，
    而誤將伊視同與該車共同有闖紅燈之違規，因認員警執法明
    顯失當，為此，狀請鈞院撤銷原處分云云。
四、經查：
    (一)異議人甲○○於97年7 月16日10時45分，騎乘車牌號碼CQ
      G-581 號重型機車，行經三重市○○路與大智街口處，為
      警攔停舉發闖紅燈（直行）違規之事實，此為異議人所是
      認，並有臺北縣政府警察局北縣警交字第C00000000 號舉
      發違反道路交通管理事件通知單影本1 紙在卷可稽。
    (二)異議人雖辯以：伊於該路口號誌燈號亮黃燈時，即已通過
      停止線云云，惟證人即本件舉發員警陳志忠到庭具結證稱
      ：「異議人被舉發時就有說號誌是黃燈，他是從自強路往
      重陽路方向行駛，我有向他解釋他所說不符事實，因為與
      自強路交叉的大智街號誌為綠燈，而且從大智街出來的車
      都已經行駛至路中央，不可能自強路的號誌燈為黃燈。自
      強路與大智街交叉路口號誌全紅燈時，路面清空也有2 秒
      鐘」、「異議人所繪製的圖並沒有錯，但是比例有出入。
      當時我站在自強路與大智街路口的陰影下，我的位置距離
      自強路與大智街路口約5 公尺，不是異議人在圖上繪製的
      員警所處位置」、「我看到大智街的綠燈已經亮了2 至3
      秒，異議人才闖自強路的紅燈。因為大智街的車流量不多
      ，所以異議人才會闖自強路口的紅燈。當天我舉發好幾件
      闖自強路往重陽方向的紅燈」、「我當天不是要攔停異議
      人後方的機車，我本來就是要攔停異議人闖紅燈，而且當
      天我還是到路上去攔他，並不是在路邊攔停」等語明確在
      卷（見97交聲字第1610號卷第29頁至第30頁），並有異議
      人於異議狀中所附之現場圖可供判別（見同上卷第7 頁）
      ，衡諸證人為依法執行交通勤務之警員，其前開證述內容
      對該路段闖紅燈情形及取締方式為詳盡之描述，均合於常
      情而無矛盾齟齬，且其與異議人本不認識，並無仇怨，衡
      情應無設詞陷害異議人之必要，是其所述內容自得採信。
      再證人於上開庭訊時就異議人違規情形證稱：「我看得很
      清晰，並無任何阻擋。且我舉發時，我還有跟異議人說『
      從我位置看，可以一目了然』」等語（見同上卷第30頁）
      ，查證人擔任交警15年，經驗資深，其當時既係執行交通
      勤務，衡情必定對現場所站位置稍加詳探審酌，以選擇得
      清晰目視目標之位置為要，對往來車輛通過交岔路口之情
      形亦特別注意，當無錯認異議人究否有違規之虞，再觀異
      議人所提供之現場照片（見卷附光碟），因以科學儀器所
      攝得之相片，或因鏡頭感光因素、或因異議人主觀取角認
      知，照片中之停止線辨識度本就難與個人現場目視相比較
      ，因人於站立現場時，定會因應現場情況而隨時移動，以
      便取得較佳視角，異議人雖一再質以證人所站立之位置視
      線不清，惟所提之辯解皆屬異議人臆測之詞，自無從認定
      所為辯解屬實。綜上，足認異議人確有於上開路口，因行
      經有燈光號誌管制之交岔路口闖紅燈（直行）之違規行為
      ，異議人前揭所辯，洵不足採。
    (三)異議人於本院上開庭訊時，並未到庭陳述意見，惟其已先
      於98年4 月1 日向本院遞狀答辯，辯稱略以：請求員警提
      出理性之證據，如監視影帶等云云，然按現行法律規定，
      法院處理交通事件，並不限於科學儀器所採證據，惟仍須
      就事件所涉相關證據資料，包括供述及非供述證據，依據
      證據法則，憑以認定行為人交通違規行為之有無。此乃因
      交通違規事件之特性，行為態樣甚多，復多有瞬間即逝行
      為，實在無法於有交通違規同時，全部得以即時利用科學
      儀器，取得證據資料；即使屬於方便以科學儀器採證之交
      通違規行為，普遍採用，不但所費不貲，也有實際困難。
      若舉發員警係親眼見聞違規之經過，並經以證人身分具結
      後在法院為證述，仍不失為認定交通違規事實有無之證據
      方法。況警員舉發交通違規，係依道路交通管理處罰條例
      授權所為之職權行使。而汽機車駕駛人闖紅燈、違規迴轉
      等違規行為之取締，揆其行為本質，多係發生於瞬間，通
      常多委由當場執行取締違規公務員之認識及判斷，且必須
      為立即之取締作為，此為達成維持交通秩序目的所必要。
      且依道路交通管理處罰條例之規定，此種立即性之舉發違
      規，多依警員之認知、判斷已足，並無必須另有其他積極
      佐證：如其他目擊證人或必須拍攝照片等，始構成處分要
      件之規定。此係因執行職務之公務員，通常多具有一定之
      考選資格與專業訓練，且其執法之對象係不特定之大眾，
      故其立場經立法機關推定，應具有客觀、中正與公平之特
      質，而無故意偏頗之虞，故本院參酌員警執行公務時，本
      身即受有行政懲處責任之監督，且其到庭具結作證，更係
      以刑事責任擔保其證言之真實性，本件舉發員警既已到庭
      證述如上，且與異議人互不相識，彼此亦無仇怨，證人陳
      志忠當不至甘冒涉犯偽證罪之風險，蓄意構陷異議人，本
      院就其前開證言又查無顯著瑕疵或與事實不符之處，故其
      於本院經具結所為異議人於前開時、地闖越紅燈（直行）
      過程之證言，當可採信。
五、綜上所述，異議人所辯，殊無足取。本件違規事實事證明確
    ，堪以認定。原處分機關依道路交通管理處罰條例第53條第
    1 項、第63條第1 項第3 款之規定，裁處異議人罰鍰1,800
    元，並記違規點數3 點，核無違誤。本件異議為無理由，應
    予駁回。
據上論斷，應依道路交通案件處理辦法第19條，裁定如主文。
中    華    民    國    98    年    6     月    30    日
                  交通法庭法  官  高雅敏
以上正本證明與原本無異。
如不服本裁定應於送達後5日內向本院提出抗告狀。
                          書記官  陳映羽
中    華    民    國    98    年    6     月    30    日


司法院資訊處製作；財團法人民間司法改革基金會備份。
